# 关于仅通过合同实现合并问题

提问人：168 时间：2011-01-11 10:32:15
根据财政部最新的通知《关于执行企业会计准则的上市公司和非上市公司做好 2010 年年报工作的通知》（财会【 2010 】 25 号）文，仅通过合同实现合并也需要按照 20 号《企业合并》来处理，这意味着原来企业合并准则的适用范围扩大了，合同控制也属于企业合并准则了，与国际准则又趋同了一步，这也是陈版说的企业会计准则讲解（ 2010 ）年中的变化之一。

回答人：chenyiwei
是的。其实《讲解 2010 》中的若干变化已经在财会[2010]25号文中有所透露。

回答人：chenyiwei
回复 pushuka2 的帖子
丙公司在法律上是A集团的股东，但事实上被A集团托管经营？即，法律上的投资／被投资关系与会计上的控制／被控制关系（如成立）是相反的？如果是，则丙公司持有A集团的股权，在A集团合并报表层面就要作为库存股处理了。
对于此处的资产处置权受限问题，要关注资产处置权是否为一项实质性的财务、经营权利。如果受制于相关法律法规规定或者合同约定，对丙公司资产的处置本来就是极小可能的，则可以认为资产处置权不属于实质性的权利，相应地在考虑A集团能否实质上控制丙时，该问题的影响就相对较小。如果是实质性权利的，则要考虑实质性权利受到限制对“控制”是否成立的可能影响。 如果在进行综合分析评价后，认为A集团实质上控制丙公司的经营业务（不含丙公司持有A集团的股权投资以及不纳入托管范围的资产，下同），则A集团应把丙公司除了其对A集团的股权投资及相关损益以及不纳入托管范围的资产以外的其他资产、负债、现金流量均纳入合并范围，不能只合并利润表而不合并资产负债表。但对于丙公司的权益归属，就需要看托管协议的具体约定，特别是对托管期满后丙公司的剩余净资产如何处理，归谁所有；是否对托管期满时交还给实际控制人的丙公司净资产的价值有最低限额的要求，例如不低于托管开始时的丙公司净资产价值等。

回答人：chenyiwei
回复 pushuka2 的帖子
1 、再考虑了一下，由于并入内容不包括丙公司对A集团的长期股权投资，因此A集团的合并报表层面不会因此而出现库存股。
2 、这种情况的处理可能是：如丙公司（纳入托管部分，下同）累计为盈利的，则其中的 30 ％计入少数股权；如果亏损的则不确认少数股东损益。 3 、并入资产负债表，也就意味着在合并报表层面确认子公司的各项资产和负债，因此一个基本前提是这些资产、负债在合并报表层面也同样符合基本准则和各相关会计准则对资产、负债的定义和确认条件的规定，即承担了其所有权上的主要风险和报酬，并且能够对其实施控制。